【裁判字號】    89,訴緝,191
【裁判日期】    900110
【裁判案由】    偽造文書等
【裁判全文】
臺灣板橋地方法院刑事判決                        八十九年度訴緝字第一九一號
    公  訴  人  臺灣板橋地方法院檢察署檢察官
    被      告  甲○○
右列被告因偽造文書等案件，經檢察官提起公訴（八十七年度偵緝字第七八八號），
本院判決如左：
    主  文
甲○○共同連續行使偽造私文書，足以生損害於他人，處有期徒刑陸月。
彩色影印之「土地所有權狀」、「建築改良物所有權狀」、「他項權利證明書」各壹
張（附於八十七年度偵字第一○一六○號卷第十八頁）均沒收之。
    事  實
一、甲○○基於意圖為自己不法所有之概括犯意，於民國八十五年十一月間，趁其父
    丙○○因病住院，其母乙○○在醫院照料之際，進入臺北縣中和市○○街十六號
    其父母原居住處所，竊取乙○○所有門牌號碼臺北縣中和市○○街三十六巷七號
    之房屋暨土地所有權權狀原本、印鑑章一枚、便章二枚、舊身分證一張，未經乙
    ○○之授權、同意，擅自將上述權狀以影印（彩色）後，放回原處用以掩飾原本
    權狀，旋即於八十六年年初某日，持上開正本向遠東國際商業銀行三重分行，申
    請抵押貸款，經該行承辦人員潘增輝請求乙○○對保發覺有異始悉其情而未遂（
    下稱第一行為）；甲○○復承前犯意，於八十六年四月八日，委由不詳年籍姓名
    不知情之女性代書，持憑上述權狀將上開房地向主管地政機關辦理債權額為新臺
    幣（下同）一百五十萬元之不實抵押權登記與丁○○（下稱第二行為）；再於同
    年八月十五日夥同不詳姓名之婦人假冒乙○○之名義，共同前往臺灣第一信託投
    資股份有限公司敦南分公司（下稱第一信託敦南分行）辦理抵押貸款，填載不實
    之購屋貸款申請書及借據，致使該行承辦人員蕭羽佳限於錯誤，辦妥對保及核保
    手續，再委由不知情之代書陳永崇至臺北縣中和地政事務所，使公務員為本金最
    高限額二百十六萬元抵押設定之不實登載（下稱第三行為）。旋又於翌日（十六
    日），持上開證件，以其母乙○○之名義，至大安商業銀行新店分行，開立戶名
    為乙○○之活其儲蓄存款帳戶，作為貸款銀行核撥款項之用，嗣經第一信託敦南
    分行於同年九月二日，因限錯誤應允核撥貸款一百八十萬元，並依約匯入甲○○
    所開立其母之上開大安銀行活期存款帳戶之內。嗣因甲○○於同年十月十日，清
    償前抵押權人丁○○之債務並塗銷抵押權登記，迄至同年年底，即未按期繳交貸
    款利息，致使第一信託敦南分公司發函通知借款債務人乙○○催繳貸款，乙○○
    始悉上情。
二、案經乙○○訴由臺灣板橋地方法院檢察署檢察官偵查起訴。
    理  由
一、訊據被告固坦承有於上開時、地取得其母乙○○之所有權狀、印鑑章等物，並先
    行以彩色影印房地所有權狀放置原處，再持正本至銀行辦理抵押貸款，然辯稱：
    係經其母同意，無詐欺、竊盜，純係家務事云云。經查：
    (一)、右揭事實業據告訴人乙○○暨證人賴麗芬指、證述綦詳，亦與證人蕭羽佳、
        陳永崇證述情節相符，復有經影印之所有權狀三張、大安銀行新店分行活期
        儲蓄存款存摺（帳號：000000000000號）、土地登記簿謄本影本、告訴人新
        舊身分證影本各一張、第一信託敦南分公司之購屋申請書及借據一份等足佐
        。
    (二)、查被告與告訴人乃親生母、女關係，若非被告行為乖張，告訴人當無指述告
        訴之理，況且，被告所為，若係經告訴人之同意而為，被告取以正本之所有
        權狀為之即可，並可免卻不必要之糾紛，亦無須再以彩色影印所有權狀之方
        式權充正本，加以矇蔽，多此波折，進而，以此訛詐方式獲取貸款，所辯自
        與常情相違，要無可採。事證明確，被告犯行，洵堪認定。
二、查被告甲○○以竊取矇混方式而為，核其所為係犯刑法第三百二十條第一項、第
    二百十六條、第二百十條、第二百十四條（此部分公訴人漏引，即第二、三行為
    ）、第三百三十九條第一項之罪。被告盜用乙○○印文之行為，為偽造私文書之
    部分行為，不另論罪；又偽造之低度行為為行使之高度行為所吸收，亦不另論罪
    。被告就第三行為與不詳年籍姓名之女子間，有犯意之聯絡及行為之分擔，均為
    共同正犯。又被告利用不知情之年籍不詳之代書暨代書陳永崇為使公務員登載不
    實罪（即第二、三行為），為間接正犯。被告先後多次犯行（行使偽造私文書罪
    、詐欺罪，包括第一之未遂行為、第三之既遂行為，使公務員登載不實罪），時
    接式同，所犯犯罪構成要件亦復相同，顯均係基於概括之犯意而為，均為連續犯
    ；所犯上開各罪，有方法結果之牽連關係，為牽連犯，應從一重之行使偽造私文
    書罪處斷。爰審酌被告犯罪之動機、目的、謀取財物之手段方式暨與告訴人間之
    親誼關係，以及犯罪後之態度並綜合其他一切情狀等，量處如主文所示之刑。被
    告所影印之彩色「土地所有權狀」、「建築改良物所有權狀」、「他項權利證明
    書」各一張（附於八十七年度偵字第一○一六○號偵查卷第十八頁），係被告所
    有，供犯罪所用之物，業據其供述在案，應依刑法第三十八條第一項第二款規定
    宣告沒收之。至各該申請書業為各該機關、受貸行庫收為檔存案件資料，非為被
    告所有，仍不為沒收之宣告。
據上論斷，應依刑事訴訟法第二百九十九條第一項前段，刑法第二十八條、第五十六
條、第三百二十條第一項、第二百十六條、第二百十條、第二百十四條、第三百三十
九條第一項、第五十五條、第三十八條第一項第二款，罰金罰鍰提高標準條例第一條
前段，判決如主文。
本案經檢察官林建中到庭執行職務
中      華      民      國      九    十    年      一      月    十    日
                                        臺灣板橋地方法院刑事第六庭
                                                法  官  黎錦福
右正本證明與原本無異。
如不服本判決，應於判決送達後十日內向本院提出上訴狀。
                                                書記官  戴尚榮
中      華      民      國      九    十    年      一      月  十  五  日
附錄論罪科刑法條：
刑法第二百十條
偽造、變造私文書，足以生損害於公眾或他人者，處五年以下有期徒刑。
刑法第二百十四條
明知為不實之事項，而使公務員登載於職務上所掌之公文書，足以生損害於公眾或他
人者，處三年以下有期徒刑、拘役或五百元以下罰金。
刑法第二百十六條
行使第二百十條至第二百十五條之文書者，依偽造、變造文書或登載不實事項或使登
載不實事項之規定處斷。
刑法第三百二十條
意圖為自己或第三人不法之所有，而竊取他人之動產者，為竊盜罪，處五年以下有期
徒刑、拘役或五百元以下罰金。
意圖為自己或第三人不法利益，而竊佔他人之不動產者，依前項之規定處斷。
前二項之未遂犯罰之。
刑法第三百三十九條
意圖為自己或第三人不法之所有，以詐術使人將本人或第三人之物交付者，處五年以
下有期徒刑、拘役或科或併科一千元以下罰金。
以前項方法得財產上不法之利益或使第三人得之者亦同。
前二項之未遂犯罰之。


司法院資訊處製作；財團法人民間司法改革基金會備份。
